【裁判字號】    89,自,808
【裁判日期】    901227
【裁判案由】    侵占
【裁判全文】
臺灣臺北地方法院刑事判決                          八十九年度自字第八八號
    自  訴  人  丙○○
    代  理  人  乙○○
    被      告  丁○○
                戊○○
                甲○○
    共      同
    選任辯護人  林世華
                李慧芬
右列被告等因侵占案件，經自訴人提起自訴，本院判決如左：
    主  文
丁○○、戊○○、甲○○均無罪。
    理  由
一、自訴意旨略以：自訴人丙○○與被告戊○○原為夫妻，自訴人於民國七十六年自
    美國赴巴拉圭經商，當時被告丁○○（被告戊○○之兄）及甲○○（被告戊○○
    之母）與自訴人約定合夥經營事業，由自訴人負責巴拉圭事業之之營運，盈餘分
    配為被告丁○○、甲○○占百分之五十，自訴人占百分之五十。且因自訴人於八
    十年間已取得美國之居留權，被告丁○○、甲○○則非美國人不用報稅，遂要求
    自訴人將在巴拉圭營業之盈餘全部匯往美國及台灣之被告丁○○、戊○○、甲○○之個人帳戶或共同帳戶，俟巴拉圭之營業結束後再依比例分配。後自訴人與被
    告戊○○之婚姻關係惡化，自訴人乃於八十二年六月結束巴拉圭之公司業務赴美
    ，斯時被告丁○○建議自訴人與被告戊○○回台灣小住以改善二人之關係，惟二
    人於同年八月間返台後關係更形惡化，被告戊○○要求離婚，自訴人不同意，要
    求將盈餘分配後再作商量，詎被告丁○○竟夥同歹徒數人強押自訴人至律師事務
    所簽署中英文離婚協議書，自訴人因心生恐懼，不得已同意離婚。又自訴人所主
    張之合夥盈餘，係匯款總額扣除貨款後之半數，自訴人自七十九年間至八十一年
    四月間匯款之金額約美金六百九十萬元，扣除同期間瑞青公司出口之金額後，有
    美金五百十二萬元，是自訴人主張應分得之盈餘為美金二百五十六萬元。至被告
    侵占自訴人盈餘分配款之時點為自訴人遭被告逼迫離家時，即八十二年九月中旬
    。嗣自訴人於八十二年底返美後曾多次要被告將屬於自訴人之盈餘返還自訴人，
    惟被告或藉詞搪塞或避不見面，因認被告三人共犯刑法第三百三十五條之侵占罪
    嫌。
二、訊據被告丁○○、戊○○、甲○○三人，除認自訴人並非犯罪之被害人，犯罪之
    被害人應為GLAMETIC NUEVO公司，其自訴不合法外，並否認有被告所指之犯行，
    辯稱被告丁○○於七十年間即在巴拉圭經營進口業務，後因其妹即被告戊○○與
    自訴人結婚，見自訴人在美國僅為月入美金一千餘元之修車技師，不忍被告戊○○受苦，便要自訴人及被告戊○○於七十六間前往巴拉圭為被告丁○○工作，由
    自訴人及被告戊○○負責經營巴拉圭之業務，並將所收貨款依被告丁○○之指示
    匯至台灣、香港、紐約等地之帳戶，以避免巴國幣值不穩所造成之損失，並供被
    告丁○○在台灣、香港購貨之用，惟被告丁○○從未允諾與自訴人合夥。至被告
    丁○○、戊○○之母即被告甲○○則與巴國業務之經營完全無涉，僅被告丁○○
    為配合國外習慣，有以丁○○及甲○○之名義開立一聯名帳戶。後自訴人於八十
    二年六月間結束巴國之事業，自訴人與被告戊○○返台後，自訴人一再以夫妻無
    感情為由要求離婚，且離意甚堅，被告戊○○無奈只得於八十二年十二月間與自
    訴人至律師事務所協議婚等語。
三、按刑事訴訟法第三百十九條第一項前段所稱之被害人，祇須自訴人所訴被告犯罪
    事實，在實體法上足認其為被害之人為已足。至自訴人實際曾否被害，及被告有
    無加害行為，並非自訴成立之要件。查本件自訴人係指訴與被告合夥，被告侵吞
    應分配予自訴人之合夥盈餘，而認被告共犯侵占罪嫌，是依自訴人所訴之事實，
    其為該侵占事實之被害人，依法自得提起自訴，合先敘明。
四、次按犯罪事實應依證據認定之，無證據不得推定其犯罪事實，又不能證明被告犯
    行者，應諭知無罪之判決，刑事訴訟法第一百五十四條、第三百零一條第一項分
    別定有明文。又刑事訴訟法上所謂認定犯罪事實之證據，係指足以認定被告確有
    犯罪行為之積極證據而言，該項證據自須適合於被告犯罪事實之認定，始得採為
    斷罪資料；如未能發現相當證據，或證據不足以證明，自不能以推測或擬制之方
    法，以為裁判之基礎，最高法院二十九年上字第三一０五號、四十年台上字第八
    十六號分別著有判例可資參照。
五、經查自訴人指其與被告丁○○及甲○○合夥在巴拉圭經營百貨生意乙節，固據提
    出葉雲海之書面說明及舉證人ESPINOLA BONIFACIO ANTONIO、VALDEZ SOLIS ABR
    -AHAN MIGUEL為證。惟依刑事訴訟法第一百五十九條之規定，證人於審判外之陳
    述，除法律有規定者外，不得作為證據。是證人並未親身到庭，僅提出書面以代
    陳述者，顯與刑事訴訟法係採直接審理主義及言詞審理主義之本旨有違，依右開
    規定，自不得採為認定事實之證據（參照最高法院七十年台上字第三八六四號判
    例），故葉雲海之書面說明並不得作為本案認定事實之證據。至證人ESPINOLA
    BONIFACIO ANTONIO及VALDEZ SOLIS ABRAHAN MIGUEL雖到庭證稱自訴人與被告丁○○是合夥人，二人皆是老闆，惟證人VALDEZ SOLIS ABRAHAN MIGUEL證稱是被
    告戊○○告訴伊丁○○是合夥人，證人ESPINOLA BONIFACIO ANTONIO則稱是友人
    HUAN跟伊說丁○○也是老闆，故二名證人對自訴人是否與人合夥，均是聽聞他人
    所言，而二人在公司僅為店員、技工，對於自訴人與被告丁○○之關係究竟如何
    ，並未實際見聞，且證人亦稱對公司之營運及財務狀況並不了解。況自訴人稱其
    係與被告丁○○、甲○○合夥，各占百分之五十，惟自訴人就被告甲○○亦為合
    夥人及合夥之比例等情始終未提出證據證明，故二名證人之證詞尚不足以認定自
    訴人與被告丁○○、甲○○之合夥關係。次查自訴人雖提出匯款單影本證明其在
    巴拉圭營業之盈餘，惟為被告所否認，且自訴人於自訴狀所提之匯款單中另有匯
    款至瑞青有限公司（負責人為丁○○）帳戶，亦有匯款至林本銳帳戶，自訴人嗣
    後雖改稱匯予瑞青有限公司及林本銳之款項為貨款，應予扣除，然其餘匯至被告
    帳戶之款項如何認定係屬盈餘，則未舉證以實其說。況匯款人亦有被告戊○○，
    ，則被告戊○○所匯之款項之性質為何，亦有疑義。而所謂盈餘，應指收入總額
    扣除成本及稅賦後之餘額，惟自訴人始終未提出帳冊證明其在巴拉圭營業之收入
    、進貨之成本及人事等開銷之金額為若干，亦未提出證據證明盈餘究為多少，是
    自訴人所提之匯款金額並不足認定係自訴人在巴拉圭營業之盈餘。至自訴人所提
    之其餘證據均與本案無直接關聯，亦不足為認定被告犯罪之證據。此外，復查無
    其他積極證據足資證明被告與自訴人有合夥關係及被告將合夥盈餘侵占，自應依
    法諭知無罪之判決。
據上論斷，應依刑事訴訟法第三百四十三條、第三百零一條第一項，判決如主文。
中      華      民      國      九十      年    十二    月    二十七    日
              臺灣臺北地方法院刑事第五庭
                                          法  官    廖  紋  妤
右正本證明與原本無異。
如不服本判決，應於判決送達後十日內，向本院提出上訴狀。
                                          書記官    黃  瓊  玉
中      華      民      國      九十      年    十二    月    二十七    日


司法院資訊處製作；財團法人民間司法改革基金會備份。
